最高法院刑事判決　　　　　　　　　　　　　　　　九十三年度台非字第一六五號
　　上　訴　人　最高法院檢察署檢察總長
　　被　　　告　甲○○
右上訴人因被告公共危險案件，對於台灣新竹地方法院中華民國九十二年十一月二十
八日第一審確定簡易判決（九十二年度竹交簡字第五七三號，聲請簡易判決處刑案號
：台灣新竹地方法院檢察署九十二年度偵字第五二五０號），認為違法，提起非常上
訴，本院判決如左：
    主  文
上訴駁回。
    理  由
非常上訴理由稱：「一按判決適用法則不當者，為違背法令，刑事訴訟法第三百七十
八條定有明文。又受二年以下有期徒刑、拘役或罰金之宣告，而未曾受有期徒刑以上
刑之宣告，認為以暫不執行為適當者，得宣告二年以上五年以下之緩刑，其期間自裁
判確定之日起算，刑法第七十四條第一款定有明文。而宣告緩刑，應就被告有無再犯
之虞，及能否由於刑罰之宣告而策其自新等，加以審酌，與被告之患病與否，並無關
係；法律上屬於自由裁量之事項，並非概無法律性之拘束。自由裁量係於法律一定之
外部性界限內（以定執行刑言，即不得違反刑法第五十一條之規定）使法官具體選擇
以為適當之處理；因此在裁量時，必須符合所適用之法規之目的。更進一步言，須受
法律秩序之理念所指導，此亦即所謂之自由裁量之內部性界限。次按刑事被告如何量
定其刑及是否宣告緩刑，為求個案裁判之妥當性，法律固賦與法官裁量權，但此項裁
量權之行使，並非得以任意或自由為之，仍應受一般法律原則之拘束，即必須符合所
適用法律授權之目的，並受法律秩序之理念、法律感情及慣例等所規範，若故意失出
，尤其是違反比例原則、平等原則時，得認係濫用裁量權而為違法（最高法院四十九
年台上字第二八一號判例、八十年台非字第四七三號判例、九十一年度台上字第六六
六三號判決參照）。本件原審認定被告甲○○於民國八十八年十二月二十一日，因涉
犯酒醉駕車罪，由台灣高雄地方法院檢察署檢察官以八十八年度偵字第三０五三五號
聲請簡易判決處刑後，經台灣高雄地方法院以八十九年度鳳交簡字第四三號判處拘役
二十日。仍不知悔改，於九十二年十月十七日二十三時許，在新竹縣竹北市某朋友住
處，飲用酒類，致其控制力及注意力均已降低致達無法安全駕駛車輛之程度，猶於翌
日凌晨一時許，騎乘車號ＭＸＩ｜００七號機車欲前往新竹市，迨至凌晨一時十五分
許，行經新竹市○○街三六五號前，為警攔檢而查獲上情，經檢測其呼氣所含酒精濃
度達每公升零點八五毫克，認已達無法安全駕駛之程度。基於上述犯罪事實，原審對
被告判處有期徒刑三月，緩刑二年，其宣付緩刑理由為：被告甲○○前未曾受有期徒
刑以上刑之宣告，因一時短於思慮而酒醉後駕車，已經警察開單製發將處以行政罰鍰
，經此警訊及檢察官偵查程序予以告戒後當知所警惕，相信不會再犯，而被告亦確因
此而遭處罰鍰新台幣五萬二千五百元（含無照駕駛），前開對其所宣告之刑，以暫不
執行為適當，爰併予宣告緩刑二年，以勵自新等語。惟查，被告犯第一次酒醉駕車罪
時，雖未曾受有期徒刑以上刑之宣告，然台灣高雄地方法院判處拘役二十日，並未為
緩刑之宣告。嗣被告於八十九年四月二十四日易科罰金執行完畢後，竟再犯本件酒醉
駕車罪。易言之，第一次酒醉駕車罪讓被告易科罰金處罰後，並未能使被告改過遷善
，依舉重明輕之法理，被告接受實質處罰後，仍再犯本罪，倘給予非實質處罰之緩刑
，自無法期待其能幡然悔悟。原審在准予緩刑之理由內，絲毫未曾考慮被告前有酒醉
駕車前科紀錄之事實，同時忽略被告犯第一次酒醉駕車罪，台灣高雄地方法院並未給
予緩刑之事實，反在被告第二次犯同類型之罪時，給予緩刑，如此裁量難以符合法律
秩序內價值一致性，有違比例原則及一般審判慣例。揆諸首開法律規定與判例意旨，
原審諭知被告緩刑二年，緩刑期內付保護管束，顯有判決適用法則不當之違法。二案
經確定，爰依刑事訴訟法第四百四十一條、第四百四十三條提起非常上訴，以資糾正
。」等語。
本院按受二年以下有期徒刑、拘役或罰金之宣告，而未曾受有期徒刑以上刑之宣告者
；或前受有期徒刑以上刑之宣告，執行完畢或赦免後，五年以內未曾受有期徒刑以上
刑之宣告者，認為以暫不執行為適當者，得宣告二年以上五年以下之緩刑，其期間自
裁判確定之日起算，為刑法第七十四條所明文。又緩刑為法院刑罰權之運用，旨在獎
勵自新，祇須合於刑法第七十四條所定之條件，法院本有自由裁量之職權，即不得任
意指摘其為違法。本件被告甲○○於民國九十二年十月十七日二十三時許，在新竹縣
竹北市某朋友住處，飲用酒類，致其控制力及注意力均已降低致達無法安全駕駛車輛
之程度，猶於翌日凌晨一時許，騎乘車號ＭＸＩ｜００七號機車欲前往新竹市，迨至
凌晨一時十五分許，行經新竹市○○街三六五號前，為警攔檢而查獲，經檢測其呼氣
所含酒精濃度達每公升０點八五毫克，認已達無法安全駕駛之程度等情。經台灣新竹
地方法院檢察署檢察官聲請原審法院以簡易判決處刑，原判決據以論斷被告甲○○服
用酒類，不能安全駕駛動力交通工具而駕駛，處有期徒刑月，如易科罰金以佰元
折算壹日，並審酌其前未曾受有期徒刑以上刑之宣告，此有台灣高等法院被告全國前
案紀錄表及台灣新竹地方法院檢察署刑案資料查註紀錄表各一份在卷可查，因一時短
於思慮而酒醉後駕車，已經警察開單製發將處以行政罰鍰，經此警訊及檢察官偵查程
序予以告戒後當知所警惕，相信不會再犯，而被告亦確因此而遭處罰鍰新台幣五萬二
千五百元（含無照駕駛），復有電詢交通部公路局新竹區監理所公務電話紀錄一紙在
卷可證，因認其所宣告之刑，以暫不執行為適當，爰併予宣告緩刑二年，以勵自新，
並諭知緩刑期內付保護管束，期收緩刑之效。經核於法並無不合。非常上訴意旨以被
告曾於八十八年十二月二十一日，因涉犯酒醉駕車罪，經台灣高雄地方法院以八十九
年度鳳交簡字第四三號判處拘役二十日，並未宣告緩刑，於八十九年四月二十四日易
科罰金執行完畢，竟再犯本件酒醉駕車罪，原判決准予緩刑，有判決適用法則不當之
違法，不無誤會，應認其上訴為無理由，予以駁回。
據上論結，應依刑事訴訟法第四百四十六條，判決如主文。
中　　　華　　　民　　　國　　九十三　　年　　　七　　　月　　二十二　　日
                              最高法院刑事第二庭
                                  審判長法官  陳　錫　奎
                                        法官  洪　清　江
                                        法官  李　伯　道
                                        法官  花　滿　堂
                                        法官  陳　世　淙
      右正本證明與原本無異
                                              書  記  官
中　　　華　　　民　　　國　　九十三　　年　　　七　　　月　　二十八　　日
                                                                        Ｑ
